高雄高等行政法院判決
　　　　　　　　　　　　　　　　　93年度訴字第504號
　　原　　　告　乙○○
　　　　　　　　丙○○
　　　　　　 　 丁○○
　　兼共同訴訟　甲○○
　　代　理　人
　　被　　　告　嘉義市稅捐稽徵處
　　代　表　人　戊○○　處長
　　訴訟代理人　辛○○
　　　　　　　　壬○○
　　被　　　告　嘉義市政府
　　代　表　人　己○○　市長
　　訴訟代理人　庚○○
上列當事人間因地價稅事件，原告提起行政訴訟。本院判決如下
：
    主  文
原告之訴駁回。
訴訟費用由原告負擔。
    事  實
甲、事實概要：
    緣原告等四人共有嘉義市○○段○○段九八之二地號土地，
    應有部分各四分之一（面積四十四平方公尺，下稱系爭土地
    ）。其中原告乙○○、甲○○均設籍系爭土地上門牌號碼嘉
    義市○○路一九八號未辦保存登記房屋（下稱系爭房屋），
    此部分應有部分面積，被告嘉義市稅捐稽徵處原按自用住宅
    稅率核課其地價稅。嗣原告丙○○於九十一年四月二十九日
    以其亦已設籍系爭房屋，向被告嘉義市稅捐稽徵處申請按自
    用住宅稅率核課地價稅。經被告嘉義市稅捐稽徵處查得原告
    四人繼承其父親李文慶系爭房屋，實係李文慶與訴外人李崑
    岩、賴陳不、李龍雄、李棍章、李鄭梅等六人共有，而李崑
    岩等人均非原告之配偶或直系血親，乃按土地法稅法第九條
    及土地稅法施行細則第四條規定，以九十一年五月十日嘉市
    稅財字第○九一七○一九七一一號函覆原告丙○○，略以：
    「主旨：先生申請嘉義市○○段○○段九八之二地號土地，
    按自用住宅用地課徵地價稅乙案，經書面審查部分合於土地
    稅法第九條規定，准予土地面積一．三八平方公尺，自九十
    一年起至原因消滅時止，按自用住宅用地稅率核課地價稅。
    ．．．說明三、經查上揭土地建物為直系親屬李文慶先生持
    分所有，持分比率八分之一，其餘非屬先生直系親屬所有，
    核與修正後土地稅法施行細則第四條規定不符，依規定九．
    六二平方公尺仍按一般稅率核課地價稅。四、先生對本行政
    處分如有不服，請自本行政處分到達之次日起三十日內繕具
    訴願書，經由本處向嘉義市政府提起訴願。」等詞，繼而復
    以九十一年九月三十日嘉市稅財字第○九一○○二二六四六
    號及○九一○○二二六四七號函知原告乙○○及甲○○，略
    以：「先生所有嘉義市○○段○○段九八之二地號等一筆土
    地，前經申請核准十一平方公尺按自用住宅用地稅率課徵地
    價稅一案，經書面審查上開土地地上建物先生直系親屬持有
    八分之一，其餘八分之七非直系親屬所有，依規定自九十一
    年起應恢復九．六二平方公尺按一般用地稅率課徵地價稅，
    ．．。」等語。嗣原告等人於收到被告嘉義市稅捐稽徵處另
    行核發之九十一年度地價稅稅單後，始於九十一年十一月三
    十日向被告嘉義市稅捐稽徵處提出陳情書請求重核地價稅，
    經被告嘉義市稅捐稽徵處重新審查結果，以九十一年十二月
    二十日嘉市稅工字第○九一○七五四三七八號函檢附更正後
    地價稅單函覆原告四人，略以：「說明三、查土地地上建物
    （嘉義市○○路一九八號）為一層樓房，房屋所有權人為李
    崑岩（持分五分之一）、賴陳不（持分十分之三）、李龍雄
    、李棍章、李鄭梅、李文慶（各持分八分之一）等六人，又
    查李文慶為直系親屬，其餘李崑岩等五人非先生或先生直系
    親屬，核與上揭規定不符，本處就房屋持分八分之七部分改
    按一般用地稅率核課並無不合（丁○○先生並未申請自用住
    宅）。四、有關騎樓部分，經實地勘查面積為十二平方公尺
    ，且供公共通行，核與土地稅減免規則第十條第一項規定相
    符，准予免徵地價稅（依持分比例各免徵三平方公尺），並
    已厘正數字主檔完竣，並隨函檢送更正後繳款書四份（註：
    繳款書有教示救濟期間）。」原告接獲更正稅單後先於九十
    一年十二月三十一日繳清稅款，復於九十二年八月二十一日
    對上開九十一年度地價稅核課處分申請復查，同時請求被告
    嘉義市稅捐稽徵處更正系爭房屋之房屋稅納稅義務人為原告
    四人及退還原告溢繳之九十一年度地價稅款。經被告嘉市稅
    捐稽徵處九十二年十一月三日嘉市稅法字第○九二○○一七
    ○一三號復查決定以原告關於九十一年度地價稅核課處分申
    請復查部分已逾復查期間，從程序上駁回，另關於請求更正
    房屋稅納稅名義人及請求退還九十一年度溢繳地價稅部分則
    敘明理由予以否准。原告不服，提起訴願遭決定不受理。原
    告認為訴外人李崑岩等人並未與原告訂立契約，也未付租金
    ，更未住過系爭房屋，復因該屋沒有辦理保存登記，卻遭被
    告嘉義市稅捐稽徵處持以當課稅工具，將李崑岩等人列為房
    屋稅納稅義務人之人頭，致原告受到精神上損害及疲於奔命
    之人力、財力之損失，侵犯原告生存權、工作權、財產權，
    違反憲法第十五條，被告應連帶負賠償責任；另為免行政救
    濟之訟累致使原告生活工作受影響，有請求被告嘉義市政府
    徵收或價購系爭土地或房屋之必要，爰提起本件行政訴訟。
    （原告另訴請判決：(1)訴願決定及原處分《即被告嘉義市稅
    捐稽徵處九十一年十二月二十日嘉市工稅字第○九一○七五
    四三七八號函、九十二年十一月三日嘉市稅法字第○九二○
    ○一七○一三號復查決定及九十三年二月十八日嘉市稅法字
    第○九三○○○三八○四號復查決定》均撤銷。(2)確認系爭
    房屋及系爭土地之所有權為原告分別共有。(3)確認原告有繳
    納系爭房屋之房屋稅。(4)請求被告嘉義市稅捐稽徵處將系爭
    房屋之房屋稅納稅名義人變更為原告四人。(5)確認原告甲○
    ○、乙○○、丙○○於八十二年十月六日及九十一年四月二
    十九日申請自用住宅是分別共有土地，分別共有所有權全部
    及房屋分別所有。(6)確認被告嘉義市稅捐稽徵處九十一年度
    測量系爭房屋之騎樓面積十二平方公尺無效。(7)被告嘉義市
    稅捐稽徵處應退還原告所溢繳九十一年度、九十二年度有關
    系爭土地之地價稅部分，另以裁定駁回之）。
乙、兩造之聲明：
一、原告聲明：（一）被告嘉義市政府應徵收或價購原告所有系
    爭土地或房屋。（二）被告嘉義市稅捐稽徵處及嘉義市政府
    應連帶給付原告國家賠償新台幣（下同）八百萬元。
二、被告聲明：原告之訴駁回。
丙、兩造之主張：
一、原告主張之理由：
（一）系爭土地為原告四人共有，而土地上之系爭房屋雖未辦保
      存登記，但自原告繼承以來，從五十四年至八十二年均由
      原告繳納房屋稅，祇是房屋稅單遭被告嘉義市稅捐稽徵處
      喜寫成納稅義務人李崑岩等六人，直到八十二年以後因房
      屋價值不到十萬元，始免予課徵房屋稅。被告嘉義市稅捐
      稽徵處將系爭房屋之房屋納稅義務人寫成李崑岩等六人，
      不僅拒絕原告更正，使原告等人不能處分上開房屋，復又
      謀想高估稅款，致原告陷入困境。又被告嘉義市稅捐稽徵
      處九十一年十二月二十日嘉市稅工字第○九一○七五四三
      七八號函檢附更正後之地價稅單，將原告乙○○、甲○○
      及丙○○之土地面積從原來各有之自用住宅面積七．五六
      平方公尺，縮為各一．三八平方公尺，而增列一般土地面
      積各六．六二平方公尺，另將原有之騎樓面積各三．四四
      平方公尺減為各三平方公尺，其為非法增加稅收及取得免
      費供公眾通行之土地，有重新測量之必要。原告甲○○、
      乙○○、丙○○之地價稅因此從八三八元增加三、八二二
      元；而原告丁○○雖未設籍上開房屋而按一般土地稅率計
      算地價稅，但騎樓面積也是由原來三．四四平方公尺遭縮
      減為三平方公尺，歸究其因，實乃被告嘉義市稅捐稽徵處
      在房屋稅單列入訴外人李崑岩等人頭所致。嗣經原告努力
      尋找，始找到均由原告繳納之七十九年（納稅義務人李崑
      岩等六人）房屋稅單以及同年載明原告四人為納稅義務人
      之地價稅單等資料，足證當時房屋所有權早已隸屬系爭土
      地所有權人即原告所有，否則該屋之房屋稅不會一直以來
      均是原告繳納。原告乃據以對九十一度地價稅核課處分申
      請復查，並請求將房屋稅納稅義務人更正為原告四人，並
      依稅捐稽徵法第二十八條規定請求退還原告溢繳之九十一
      年度地價稅款。查李崑岩等人並未與原告訂立契約，也未
      付租金，更未住過系爭房屋，復因該屋沒有辦理保存登記
      ，才會遭被告嘉義市稅捐稽徵處拿來當課稅工具，而將李
      崑岩等人列為房屋稅納稅義務人之人頭，被告此種作法，
      讓原告受到精神上損害及疲於奔命之人力、財力之損失，
      侵犯原告生存權、工作權、財產權，違反憲法第十五條，
      被告二人自須負損害賠償及國家賠償責任。
（二）被告嘉義市稅捐稽徵處以李崑岩等六人作為人頭侵害原告
      之權利，又有被告嘉義市政府替其背書，無非是要有索賄
      空間及欺詐不當稅金。原告為了系爭房地受到長期訟累，
      工作、精神均受影響，不如請被告嘉義市政府以公告現值
      加四成價購系爭房屋及土地，以免訟累。
二、被告嘉義市稅捐稽徵處主張之理由：
（一）按「依核定稅額通知書所載有應納稅額或應補徵稅額者，
      應於繳款書送達後，於繳納期間屆滿翌日起算三十日，申
      請復查。」「稅捐稽徵機關對有關復查之申請，應於接到
      申請書後二個月內復查決定，並作成決定書，通知納稅義
      務人。前項期間屆滿後，稅捐稽徵機關仍未作成決定者，
      納稅義務人得逕行提起訴願。」「訴願之提起，應自行政
      處分達到或公告期滿之次日起三十日內為之。」分別為稅
      捐稽徵法第三十五條第一項第一款、第四項及訴願法第十
      四條所明定。本件原告對被告核課其有關系爭土地之地價
      稅提出異議，經被告以九十一年十二月二十日嘉市稅工字
      第○九一○七五四三七八號函否准，原告並未依規定於期
      限內提起訴願，與規定不合；又同案原告不服課徵九十一
      年地價稅（已於九十一年十二月三十一日繳清）申請復查
      時，亦未依規定期限提出復查，經被告以九十二年十一月
      三日嘉市稅法字第○九二○○一七○一三號復查決定以程
      序不合駁回。
（二）本件原告甲○○等四人主張共有系爭房屋，係其父於五十
      二年三月三日即已購入，由原告等繼承取得，並主張房屋
      稅籍名義應為原告所有乙節。查系爭房屋之原始設籍登記
      表資料，係於四十八年八月二十九日由李惜等六人申報贈
      與移轉予李昆岩、賴陳不、李龍雄、李棍章、李鄭梅、李
      文慶等六人共有，依契稅條例第四條規定：「買賣契稅，
      應由買受人按契約所載價額申報納稅。」暨房屋稅條例第
      七條規定：「納稅義務人應於房屋建造完成之日起三十日
      內，向當地主管稽徵機關申報房屋現值及使用情形；其有
      增建、改建、變更使用或移轉承典時亦同。」準此，房屋
      稅籍名義變更，須依上開規定向被告申報房屋現值及繳納
      契稅。惟查被告房屋稅籍登記表並無原告所指相關移轉異
      動資料之記載，且原告並無提出具體事實供佐證，致系爭
      房屋尚難認定為原告等所有，而逕予更名。次查，系爭房
      屋按房屋稅籍登記表記載，目前仍係李昆岩等六人持分共
      有，且房屋現值在十萬元以下，未達起徵點，依法免徵房
      屋稅。
（三）原告主張系爭土地係其父於五十二年三月三日即已購入，
      並主張應恢復設籍於系爭地上建物之甲○○、乙○○、丙
      ○○等三人各應有部分四分之一土地面積按自用住宅用地
      稅率核課地價稅一節。惟查，依土地登記簿謄本之記載，
      系爭土地係五十三年六月八日由李文慶（原告等之父親）
      以共有物分割方式取得應有部分，與原告等所稱顯有不符
      。再查，土地上系爭房屋原即由李昆岩（持分五分之一）
      、賴陳不（持分十分之三）、李龍雄、李棍章、李鄭梅、
      李文慶（各持分八分之一）所共有，依土地稅法施行細則
      第四條：「本法第九條之自用住宅用地，以其土地上之建
      築改良物屬土地所有權人或其配偶、直系親屬所有者為限
      。」之規定及財政部七十四年四月八日台財稅第一四○三
      一號函釋：「．．．其地上房屋為平房，如該房屋所有權
      屬其本人或其配偶、直系親屬與他人共有時，其適用自用
      住宅用地稅率之面積，應按房屋所有權持分比例計算。」
      ，該筆土地上建物所有權人，除李文慶係原告等已亡故之
      直系尊親屬外，其餘房屋所有權人既非原告等之配偶或直
      系親屬，其所持分之房屋面積比例在核定原告等之自用住
      宅用地時自應排除。被告依規定按其建物八分之一持分比
      例所占土地面積計算結果，原告每人一點三八平方公尺准
      按自用住宅用地稅率核課，其餘六點六二平方公尺（其中
      騎樓部分減免三平方公尺）改按一般用地稅率計課，於法
      尚無不合。
三、被告嘉義市政府主張之理由：
    原告四人並未對被告嘉義市稅捐稽徵處九十一年五月十日嘉
    市稅財字第○九一七○一九七一一號及九十三年二月十八日
    嘉市稅法字第○九三○○○三八四○號行政處分提起訴願。
    又原告等人不服被告嘉義市政府九十一年十二月二十日嘉市
    稅工字第○九一○七五四三七八號訴願決定，提起行政訴訟
    乙節，所爭執各節已由被告嘉義市稅捐稽徵處提出答辯，請
    駁回原告之訴。
      理  由
一、按「原告之訴，依其所訴之事實，在法律上顯無理由者，行
    政法院得不經言詞辯論，逕以判決駁回之。」行政訴訟法第
    一百零七條第三項定有明文。
二、本件原告主張：原告等四人共有之系爭土地，其中原告乙○
    ○、甲○○均設籍系爭土地上未辦保存登記之系爭房屋，故
    此部分應有部分面積被告嘉義市稅捐稽徵處原按自用住宅稅
    率核課地價稅。嗣原告丙○○於九十一年四月二十九日以其
    亦已設籍系爭房屋，向被告嘉義市稅捐稽徵處申請按自用住
    宅稅率核課地價稅。經被告嘉義市稅捐稽徵處查得原告所繼
    承其父親李文慶之系爭房屋，實係李文慶與訴外人李崑岩、
    賴陳不、李龍雄、李棍章、李鄭梅等六人所共有，而李崑岩
    等人均非原告之配偶或直系血親，乃按土地稅法第九條及土
    地稅法施行細則第四條規定，以九十一年五月十日嘉市稅財
    字第○九一七○一九七一一號函覆原告丙○○，略以：「主
    旨：先生申請嘉義市○○段○○段九八之二地號土地，按自
    用住宅用地課徵地價稅乙案，經書面審查部分合於土地稅法
    第九條規定，准予土地面積一．三八平方公尺，自九十一年
    起至原因消滅時止，按自用住宅用地稅率核課地價稅。．．
    ．說明三、經查上揭土地建物為直系親屬李文慶先生持分所
    有，持分比率八分之一，其餘非屬先生直系親屬所有，核與
    修正後土地稅法施行細則第四條規定不符，依規定九．六二
    平方公尺仍按一般稅率核課地價稅。四、先生對本行政處分
    如有不服，請自本行政處分到達之次日起三十日內繕具訴願
    書，經由本處向嘉義市政府提起訴願。」等詞，繼而復以九
    十一年九月三十日嘉市稅財字第○九一○○二二六四六號及
    ○九一○○二二六四七號函知原告乙○○及甲○○，略以：
    「先生所有嘉義市○○段○○段九八之二地號等一筆土地，
    前經申請核准十一平方公尺按自用住宅用地稅率課徵地價稅
    一案，經書面審查上開土地地上建物先生直系親屬持有八分
    之一，其餘八分之七非直系親屬所有，依規定自九十一年起
    應恢復九．六二平方公尺按一般用地稅率課徵地價稅，．．
    。」等語。原告等人於收到被告嘉義市稅捐稽徵處所另行核
    發九十一年度地價稅稅單後，始於九十一年十一月三十日向
    被告嘉義市稅捐稽徵處提出陳情書請求重核地價稅，經被告
    嘉義市稅捐稽徵處重新審查結果，以九十一年十二月二十日
    嘉市稅工字第○九一○七五四三七八號函檢附更正後地價稅
    單函覆原告等四人，略以：「說明三、查土地地上建物（嘉
    義市○○路一九八號）為一層樓房，房屋所有權人為李崑岩
    （持分五分之一）、賴陳不（持分十分之三）、李龍雄、李
    棍章、李鄭梅、李文慶（各持分八分之一）等六人，又查李
    文慶為直系親屬，其餘李崑岩等五人非先生或先生直系親屬
    ，核與上揭規定不符，本處就房屋持分八分之七部分改按一
    般用地稅率核課並無不合（丁○○先生並未申請自用住宅）
    。四、有關騎樓部分，經實地勘查面積為十二平方公尺，且
    供公共通行，核與土地稅減免規則第十條第一項規定相符，
    准予免徵地價稅（依持分比例各免徵三平方公尺），並已厘
    正數字主檔完竣，並隨函檢送更正後繳款書四份（註：繳款
    書有教示救濟期間）。」原告接獲更正稅單後先於九十一年
    十二月三十一日繳清稅款，復於九十二年八月二十一日對上
    開九十一年度地價稅核課處分申請復查，同時請求被告嘉義
    市稅捐稽徵處更正系爭房屋之房屋稅納稅義務人為原告四人
    及退還原告溢繳之九十一年度地價稅款。經被告嘉義市稅捐
    稽徵處九十二年十一月三日嘉市稅法字第○九二○○一七○
    一三號復查決定以原告關於九十一年度地價稅核課處分申請
    復查部分已逾復查期間，從程序上駁回，另關於請求更正房
    屋稅納稅名義人及請求退還九十一年度溢繳地價稅部分則敘
    明理由予以否准。原告不服，提起訴願遭被告嘉義市政府決
    定不受理等情，有各該自用住宅稅率申請書、陳情書、被告
    函文、繳款書、復查申請書、復查決定書、訴願書及訴願決
    定書附卷可稽，自堪認定。而原告提起本件訴訟無非以：訴
    外人李崑岩等人並未與原告訂立契約，也未付租金，更未住
    過系爭房屋，復因該屋沒有辦理保存登記，卻遭被告嘉義市
    稅捐稽徵處持以當課稅工具，將李崑岩等人列為房屋稅納稅
    義務人之人頭，致原告受到精神上損害及疲於奔命之人力、
    財力之損失，侵犯原告生存權、工作權、財產權，違反憲法
    第十五條，被告應連帶負國家賠償責任；另為免行政救濟之
    訟累致使原告生活工作受影響，有請求被告嘉義市政府徵收
    或價購系爭土地或房屋之必要，爰請求判決如訴之聲明所示
    云云，為其論據。分述如下：
（一）關於原告請求被告嘉義市政府應徵收或價購原告所有系爭
      土地或房屋部分：
      按「土地徵收，依本條例之規定，本條例未規定者，適用
      其他法律之規定。其他法律有關徵收程序、徵收補償標準
      與本條例牴觸者，優先適用本條例。」、「本條例所稱主
      管機關；在中央為內政部；在直轄市為直轄市政府；在縣
      （市）為縣（市）政府。」、「申請徵收土地或土地改良
      物，應由需用土地人擬具詳細徵收計畫書，並附具徵收土
      地圖冊或土地改良物清冊及土地使用計畫圖，送由核准徵
      收機關核准，並副知該管直轄市或縣（市）主管機關。」
      、「徵收土地或土地改良物，由中央主管機關核准之。」
      、「中央主管機關應設土地徵收審議委員會，審議土地徵
      收案件；其組織規程，由中央主管機關定之。」為土地徵
      收條例第一條第二項、第三項、第二條、第十三條、第十
      四條及第十五條所明定。是國家基於公共事業之需要或興
      辦公共利益目的事業或實施國家經濟政策，本於公權力作
      用所為之土地及土地改良物徵收案件，土地徵收條例之規
      定即應較土地法相關規定優先適用；而依上述土地徵收條
      例規定，有關土地及土地改良物徵收之核准權限係專屬中
      央主管機關即「內政部」，至各地方政府就道路用地則無
      准否徵收之權責，故其亦無從就人民所為徵收之請求作成
      准否徵收之處分。次按「需用土地人申請徵收或土地改良
      物前，除國防、交通、水利、公共衛生或環境保護事業，
      因公共安全急需使用土地未及與土地所有權人協議者外，
      應先與所有權人協議價購或以其他方式取得；所有權人拒
      絕參與協議或經開會未能達成協議者，始得依本條例申請
      徵收。」土地徵收條例第十一條定有明文，可知行政機關
      價購土地或土地改良物，除以私法上買賣方式為之者外，
      要屬徵收土地或土地改良物之先行程序，然無論何者，行
      政機關有無需用土地之必要，係屬其形成之自由，人民並
      無直接請求行政機關價購其土地之請求權可言。準此，關
      於土地及土地改良物之徵收處分應由中央主管機關核准之
      ，所謂中央主管機關係指內政部，故被告嘉義市政府自無
      應否徵收之決定權，而無從作成准予徵收之行政處分，是
      原告請求被告嘉義市政府應徵收原告所有系爭土地或房屋
      ，其被告之當事人適格即有欠缺。又被告嘉義市政府有無
      需用系爭土地或房屋而有價購之必要，係屬其決定之自由
      ，原告對之並無請求價購之餘地，故原告請求被告嘉義市
      政府應價購系爭土地或房屋，依其所訴之事實，在法律上
      為顯無理由。
（二）關於原告請求被告嘉義市稅捐稽徵處及嘉義市政府應連帶
      給付原告國家賠償八百萬元部分：
  １、按公法上侵權行為所生之損害賠償請求權，於依國家賠償
      法特別規定提起救濟，應向普通法院提起民事訴訟，欲於
      行政訴訟中請求，應按行政訴訟法第七條規定，合併其他
      行政訴訟始可提起，乃係因國家賠償法相對於行政訴訟法
      第八條係特別法與普通法關係，應優先適用之，而行政訴
      訟法第七條規定，依其文義，乃係提起行政訴訟，得於同
      一程序中，合併請求損害賠償或其他財產上給付，即合併
      請求財產上給付訴訟，且該合併請求之訴各為獨立之訴訟
      ，此又係對於一般公法上給付訴訟中，關於損害賠償或其
      他財產上給付訴訟提起之特別規定，使損害賠償或其他財
      產上給付訴訟得於同一行政訴訟中合併請求之特別規定，
      相對於國家賠償法規定，又屬特別例外規定，故國家損害
      賠償請求權欲於行政訴訟中救濟請求，應按行政訴訟法第
      七條規定，合併其他行政訴訟始可提起；並其所以規定須
      於提起行政訴訟之同一程序中為之，蓋其請求之損害賠償
      或財產上之給付訴訟，與其所合併提起之行政訴訟間，有
      一定之前提關係或因果關係，使行政法院就合併之訴訟為
      裁判時，基於訴訟資料之共通，可以節省勞費，並避免二
      訴訟裁判之衝突。
  ２、經查，原告請求被告嘉義市稅捐稽徵處及嘉義市政府應連
      帶賠償原告八百萬元，無非是針對被告嘉義市稅捐稽徵處
      就系爭土地所為地價稅核課處分，原告認為被告無端以訴
      外人李崑岩等人充當課稅人頭，致原告受到無法就系爭土
      地全部面積享有依自用住宅稅率繳納地價稅之損害，乃認
      被告二人應連帶負國家賠償責任所生之爭訟。惟查，原告
      所合併提起有關不服被告嘉義市稅捐稽徵處所為系爭土地
      地價稅核課處分等爭訟部分（即原告另為聲明：(1)訴願決
      定及原處分《即被告嘉義市稅捐稽徵處九十一年十二月二
      十日嘉市工稅字第○九一○七五四三七八號函關於系爭九
      十一年度地價稅核課處分、九十二年十一月三日嘉市稅法
      字第○九二○○一七○一三號復查決定【包含對於九十一
      年度地價稅核課處分所為之復查決定及否准原告申請更正
      系爭房屋納稅義務人為原告四人及請求退還溢繳之九十一
      年度地價稅款之處分】及九十三年二月十八日嘉市稅法字
      第○九三○○○三八○四號復查決定【即有關原告對九十
      一年度地價稅再次申請復查遭從程序上駁回之決定，及有
      關原告不服九十二年度地價稅核課處分申請復查遭從實體
      上駁回之決定】》）均撤銷。(2)確認系爭房屋及系爭土地
      之所有權為原告分別共有。(3)確認原告有繳納系爭房屋之
      房屋稅。(4)請求被告嘉義市稅捐稽徵處將系爭房屋之房屋
      稅納稅名義人變更為原告四人。(5)確認原告甲○○、乙○
      ○、丙○○於八十二年十月六日及九十一年四月二十九日
      申請自用住宅是分別共有土地，分別共有所有權全部及房
      屋分別所有。(6)確認被告嘉義市稅捐稽徵處九十一年度測
      量系爭房屋之騎樓面積十二平方公尺無效。(7)被告嘉義市
      稅捐稽徵處應退還原告所溢繳九十一年度、九十二年度有
      關系爭土地之地價稅部分），均因原告起訴不合法而由本
      院另以裁定駁回，則原告合併提起本件損害賠償訴訟，自
      失所附麗，而同非合法。至原告本件國家賠償訴訟雖另合
      併前揭請求被告嘉義市政府徵收或價購系爭土地或房屋之
      訴訟而提起，然原告請求國家賠償訴訟與請求被告嘉義市
      政府應徵收或價購其土地或房屋間，難謂有何一定之前提
      關係或因果關係而得依行政訴訟法第七條規定合併提起；
      尤其，原告請求被告嘉義市政府徵收或價購其土地房屋之
      訴訟，如上所述，既屬被告不適格或顯無理由，應予駁回
      ，則其合併提起之國家賠償給付訴訟，尤難認為適法，亦
      應併予駁回。
三、綜上所述，被告嘉義市政府就原告所為徵收土地或房屋之請
    求並無准駁之權限，且原告亦無請求為徵收及價購之請求權
    存在，故原告提起本件訴訟，請求被告嘉義市政府應徵收或
    價購系爭土地或房屋，依其所訴之事實，在法律上顯無理由
    ，爰不經言詞辯論，逕以判決駁回之。另原告合併請求被告
    嘉義市政府及嘉義市稅捐稽徵處應連帶賠償原告八百萬元部
    分，則因原告合併提起之上開行政訴訟均不合法或無理由，
    則其依行政訴訟法第七條規定合併請求國家賠償，亦顯無理
    由，爰不經言詞辯論，逕以判決駁回原告此部分訴訟。
四、據上論結，本件原告之訴為顯無理由，依行政訴訟法第一百
    零七條第三項、第一百零四條、第九十八條第三項前段，民
    事訴訟法第八十五條第一項前段，判決如主文。
中    華    民    國    94    年    4    月    25     日
                  第三庭審判長法  官　  江幸垠
                              法  官　  邱政強
                              法  官　  簡慧娟
以上正本係照原本作成。
如不服本判決，應於判決送達後20日內向本院提出上訴書狀，其
未表明上訴理由者，應於提起上訴後20日內向本院提出上訴理由
書（須按對造人數附繕本）；如於本判決宣示或公告後送達前提
起上訴者，應於判決送達後20日內補提上訴理由書（須附繕本）
。未表明上訴理由者，逕以裁定駁回。
提起上訴應預繳送達用雙掛號郵票7份（每份34元）。
中　　華　　民　　國　　94　　年　 　4　　月　 25  　 日
                              書記官    楊曜嘉
